【裁判字號】    98,重上,702
【裁判日期】    990127
【裁判案由】    債務人異議之訴
【裁判全文】
臺灣高等法院民事裁定                 98年度重上字第702號
上  訴  人  正大電腦有限公司
            正宗電腦有限公司
共      同
法定代理人  壬○○
共      同
訴訟代理人  黃麗蓉律師
            盧柏岑律師
複代  理人  劉漢威律師
被上  訴人  丙○○
            庚○○
            戊○○
            甲○○
            己○○
            辛○○
            丁○○
            乙○○
共      同
訴訟代理人  楊鈞國律師
上列當事人間債務人異議之訴等事件，本院裁定如下：
    主  文
上訴人應於收受本裁定正本後七日內補繳第二審裁判費新台幣陸
拾貳萬伍仟玖佰肆拾肆元。
被上訴人應於收受本裁定正本七日內補繳第一審裁判費新台幣貳
拾陸萬貳仟肆佰柒拾陸元。
    理  由
一按民事訴訟法第77條之1第1項規定：「訴訟標的之價額，由法
  院核定。」、第3 項規定：「法院因核定訴訟標的之價額，得
  依職權調查證據。」。次按訴訟標的價額之核定，涉及原告起
  訴是否合法，及該訴訟事件是否屬於得上訴第三審事件等法院
  應職權調查之事項，第二審法院依職權調查結果，如認為第一
  審法院所核定訴訟標的之價額不當，第二審法院應得重行核定
  ，而不受第一審法院之核定結果所拘束。
二按民事訴訟法第77條之1第2項規定：「核定訴訟標的之價額，
  以起訴時之交易價額為準；無交易價額者，以原告就訴訟標的
  所有之利益為準。」。查本件被上訴人於民國（下同）96 年5
  月18日以上訴人、壬○○為被告，起訴請求；(一)上訴人正大電
  腦有限公司（下稱正大公司）於原法院95年度執字第15756 號
  強制執行事件（下稱系爭強制執行事件），憑原法院94年度促
  字第13860 號支付命令對被上訴人所為之強制執行程序應予撤
  銷；(二)上訴人正宗電腦有限公司（下稱正宗公司）於系爭強制
  執行事件，憑原法院94年度促字第14624 號支付命令對被上訴
  人所為之強制執行程序應予撤銷；(三)壬○○於系爭強制執行事
  件，憑原法院94年度票字第43398 號本票裁定對被上訴人所為
  之強制執行程序應予撤銷。原法院判決被上訴人就上開(一)、(二)
  部分訴訟勝訴，駁回上開(三)部分之請求，上訴人就敗訴部分提
  起上訴。則本件上訴部分之訴訟標的價額，應按上訴人所聲明
  請求對被上訴人為強制執行之執行債權，迄96年5月18 日起訴
  日之總額定之。
三本院調取系爭強制執行事件卷宗，查知上訴人、壬○○於95年
  4月12日聲請強制執行時，正大公司以原法院94年度促字第138
  60號支付命令為執行名義，請求強制執行被上訴人及正大聯合
  會計師事務所（下稱正大事務所）等人應給付正大公司新台幣
  （以下同）13,864,000元，及自90年5月5日起至清償日止按年
  息5%計算之利息；正宗公司以原法院94年度促字第14624 號支
  付命令為執行名義，請求強制執行被上訴人及正大事務所等人
  應給付正宗公司4,400 萬元，及自90年5月5日起至清償日止按
  年息5%計算之利息；壬○○以原法院94年度票字第43398 號本
  票裁定為執行名義，請求被上訴人及正大事務所等人應給付壬
  ○○38,985,452元，及自94年6月5日起至清償日止按年息6%計
  算之利息，上訴人、壬○○另請求強制執行被上訴人應返還上
  訴人執行費776,496元，且迄96年5月18日止，上訴人未曾減縮
  執行債權，亦未自被上訴人以外之執行債務人之財產受償。計
  至96年5月18 日本案起訴日止，上訴人、壬○○於系爭強制執
  行事件對被上訴人主張之執行債權共計119,654,832 元（計算
  式如附表），其中上訴人於系爭強制執行事件對被上訴人主張
  之執行債權共計75,790,173元（附表所示一+二+執行費463,92
  8元，蓋附表一至三所示本金債權共計96,849,452 元，上訴人
  、壬○○繳納執行費776,496元，按上訴人之本金債權共計57,
  864,000元佔全部本金債權96,849,452 元之比例計算，得出上
  訴人繳納之執行費為463,928元）（元以下四捨五入）。按75,
  790,173 元核定本件上訴部分之訴訟標的價額，依民事訴訟法
  第77條之13、第77條之16第1 項規定，應徵第一、二審裁判費
  依序為679,040元、1,018,560元。
四上訴人主張：伊及壬○○於系爭強制執行程序所行使之執行債
  權，係被上訴人擔任正大事務所合夥人期間，正大事務所對伊
  及壬○○所負之合夥債務，而正大事務所之財產不足清償該債
  務，應由被上訴人負連帶清償責任等語，被上訴人則主張：上
  訴人已扣押正大事務所之提存金46,767,018元，且正大事務所
  尚有其他財產足供清償，故上訴人僅能就不足受償部分，對伊
  之個人財產為強制執行等語，均屬於上訴人、壬○○分持上述
  執行名義，能否就被上訴人之個人財產，於附表所示執行債權
  範圍內為強制執行之實體爭執事項，須待被上訴人之起訴要件
  完備（包括已依法繳納第一審裁判費）後，原法院始有審酌該
  實體爭執事項之餘地，且依訴訟標的價額恆定原則，本件上訴
  之訴訟標的價額應按被上訴人起訴時之訴訟標的價額為準，故
  原法院於96年11月21日以裁定核定第一審訴訟標的價額（見原
  審卷1第267、268頁），及於98年11月11 日以裁定核定第二審
  訴訟標的價額（見本院卷第19頁），均以執行債權總額扣除正
  大事務所之提存金後，據以核定，尚有未合。
五綜上，本件上訴部分，應徵第一審裁判費679,040 元，被上訴
  人於原審就第一審全部訴訟標的，繳納裁判費657,656 元（見
  原審卷2第1頁反面），按本件上訴之訴訟標的價額75,790,173
  元佔附表五所示119,654,832 元之比例計算，被上訴人就上訴
  部分之訴訟標的已繳納之第一審裁判費為416,563.7 元，尚欠
  262,476元（元以下四捨五入）。又本件應徵第二審裁判費1,0
  18,560 元，上訴人僅繳納392,616 元（見本院卷2第1頁反面）
  ，尚欠625,944元。茲依民事訴訟法第463條、第249條第1項第
  6款、第444條第1 項，命兩造於收受本裁定正本後七日內逕向
  本院補繳各該不足之裁判費，爰裁定如主文。
中    華    民    國    99    年    1     月    27    日
                    民事第四庭
                        審判長法  官  張劍男
                              法  官  彭昭芬
                              法  官  翁昭蓉
正本係照原本作成。
如不服本裁定關於核定訴訟標的價額部分，應於送達後10日內向
本院提出抗告狀，並繳納抗告費新臺幣1,000元；其餘關於命補
繳裁判費部分，不得抗告。
中    華    民    國    99    年    1     月    28    日
                              書記官  張淑芬
附表：
一正大公司部分：本金13,864,000元，及自90年5月5日起至96年
  5月18日止按年息5%計算之利息4,183,889.3元（13,864,000*
  5%*6+13,864,000* 5%÷365*13），合計18,047,889.3元。
二正宗公司部分：本金4,400萬元，及自90年5月5日起至96年5月
  18日止按年息5%計算之利息13,278,356.1元（44,000,000*5%*
  6+44,000,000* 5%÷365*13），合計57,278,356.1元。
三壬○○部分：本金38,985,452元，及自94年6月5日起至96年5
  月18日止按年息6%計算之利息4,566,638.3元（38,985,452*6%
  +38,985,452*6%÷12*11+38,985,452*6%÷365* 13），合計
  43,552,090.3元。
四執行費776,496元。
五以上合計119,654,832元（元以下四捨五入）。

司法院資訊處製作；財團法人民間司法改革基金會備份。
